【裁判字號】    92,勞上,24
【裁判日期】    921118
【裁判案由】    給付退休金等
【裁判全文】
臺灣高等法院民事判決                              九十二年度勞上字第二四號
    上  訴  人  丙○○
                甲○○
                乙  ○
    共      同
    訴訟代理人  蔡正1廷律師
    複  代理人  謝啟明律師
    被  上訴人  榮電股份有限公司
    法定代理人  金康柏
    訴訟代理人  劉俊霙律師
                王怡惠律師
當事人間請求給付退休金等事件，上訴人對於中華民國九十二年四月八日臺灣臺北地
方法院九十一年度勞訴字第一九六號第一審判決提起上訴，本院於九十二年十月二十
八日言詞辯論終結，判決如下：
    主      文
上訴駁回。
第二審訴訟費用由上訴人負擔。
    事      實
甲、上訴人方面：
一、聲明：
  (一)原判決不利上訴人部分廢棄。
  (二)右廢棄部分，被上訴人應給付上訴人丙○○新臺幣（下同）八十萬五千四百十五
    元，及自民國九十年十月二日起至清償日止按年息百分之五計算之利息；被上訴
    人應給付上訴人甲○○六十萬一千八百五十六元，及自九十年八月十四日起至清
    償日止按年息百分之五計算之利息；被上訴人應給付上訴人乙○一百十二萬六千
    零二十八元，及自九十年十月二日起至清償日止按年息百分之五計算之利息。
  (三)願供擔保，請准宣告假執行。
二、陳述：除與原判決記載相同者外，補稱略以：
  (一)被上訴人於七十六年將月薪制改為年薪總額制，以及八十六年被上訴人公司單方
    面實施之變動薪核薪辦法，將薪津發放分為固定及變動薪制，均係為規避勞動基
    準法之平均工資之脫法行為。又上開變動薪核發辦法，雖將上訴人之收入分成固
    定薪、變動薪及超績效獎金三種名目發放，除超績效獎金外，固定薪以及變動薪
    均於年度員工薪資表已決定給與，且在一般情形下經常可領得，是縱如被上訴人
    所稱「上訴人三人每年所實際支領之變動薪數額與原預定數額不一致」為真，亦
    不影響變動薪屬於工資之性質。被上訴人復舉員工李振中、藍進興之八十九年度
    薪資明細，謂該二人所屬單位未達預定績效，故有扣發變動薪情形，實則該二人
    乃派駐海外員工，與上訴人薪資結構自有不同。至於被上訴人所提之年終營運績
    效評估考核表，未將七月、十一月及次年二月分別製作考核表，作為六月、十月
    以及次年一月三次發放變動薪之依據，且其未據考核表所載之數據，核實發放變
    動薪，自無法證明被上訴人之電腦事業中心確實有對各部門進行營運績效之考核
    ，並依此作為核放變動薪依據之事實。
  (二)縱認變動薪不列入平均工資為計算退休金，而以固定薪全額十三個月計，則上訴
    人丙○○退休前六個月每月薪資為六萬五千元，平均工資為六萬三千五百八十七
    元，其退休金為二百零六萬六千五百七十八元，尚不足十一萬六千五百七十八元
    ；上訴人甲○○退休前六個月每月薪資為八萬二千九百八十三元，另有每月值班
    費及加班費，平均薪資為八萬六千八百九十三元，其退休金為二百七十八萬零五
    百七十六元，短少三十二萬九千三百七十六元；上訴人乙○退休前六個月每月薪
    資為七萬一千九百八十八元加上簽到費，平均工資為七萬一千零十五元，其退休
    金為二百三十萬七千九百八十八元，尚不足一十四萬八千三百六十三元。
三、證據：除援用第一審所提證據外，補提聲請命被上訴人提出上訴人七十五、七十
    六年度之個人薪資資料。
乙、被上訴人方面：
一、聲明：駁回上訴。
二、陳述：除與原判決記載相同者外，補稱略以：
    被上訴人公司之薪制並未採用年薪總額制，惟僅於每年年度開始時預估各員工當
    年薪資總額，尤其變動薪部分更是應依據各員工所屬單位當年實際營運績效及營
    運績效達成率計算，無於年度開始即確定之可能。且不論採年薪總額制或月薪制
    ，平均工資亦應依據勞動基準法第二條第四款之規定為計算。而被上訴人係為落
    實利潤責任中心制度，乃於七十四年間於所屬電腦資訊中心改行固定薪與變動薪
    之薪資制度，該等薪資制度係符合勞動基準法之規定，於新制實施後，上訴人仍
    無異議繼續工作，可認渠等對該新制有默示之同意，八十六年之變動核薪辦法僅
    係以書面將固定薪及變動薪之各項準則明文化而已，實無因此改變變動薪之不確
    定性、不固定性之本質，更無規避勞動基準法之情事。再由上訴人於八十九年至
    九十年間變動薪領取之金額可知，除每年實際領得變動薪數額均非一致外，且領
    得之金額均高於渠等主張與固定薪間之比例，足證變動薪確係依據各單位之業績
    達成率而計算，其性質屬於恩惠性、獎勵性之給付，非屬勞動基準法第二條第三
    款所稱經常性給與之工資，是於計算退休金時不得將變動薪計入平均工資之內。
三、證據：除援用第一審所提證據外，補提上訴人八十九年度之個人薪資明細表影本
    、電腦資訊事業中心八十八年至九十年度中營運績效評估獎懲考核及員工領取變
    動薪明細表影本為證。
    理      由
一、本件上訴人主張：其等原為被上訴人公司之員工，上訴人甲○○於九十年七月十
    四日退休，退休金基數為三十二，上訴人丙○○、乙○於九十一年九月一日退休
    ，退休金基數均為三十二．五，雖退休時被上訴人發給丙○○退休金一百九十五
    萬元、發給甲○○退休金二百四十五萬一千二百元、發給乙○退休金二百十五萬
    九千六百二十五元。惟被上訴人所發給之退休金，因未將變動薪、值班費、加班
    費、簽到費等列入計算平均工資，亦未以固定薪全額十三個月計算平均工資，致
    有短少，且丙○○於退休後仍繼續在被上訴人公司服務至九十一年三月三十一日
    止，惟被上訴人竟於九十年七月十四日即將丙○○之勞工保險辦理退保，致丙○
    ○所能領取之勞工保險老年給付短少八萬四千元。又丙○○退休時，尚有特別休
    假二十五天未休，甲○○退休時，尚有特別休假二十八天未休，為此求為判命被
    上訴人給付丙○○退休金差額、勞保老年給付差額及不休假獎金合計九十三萬六
    千四百十五元，及其中退休金差額部分自九十年十月二日起，其餘部份自起訴狀
    繕本送達翌日起，均至清償日止按年息百分之五計付法定遲延利息；給付甲○○
    退休金差額及不休假獎金合計八十二萬三千八百十四元，及其中退休金差額部分
    自九十年八月十四日起，不休假獎金自起訴狀繕本送達翌日起、均至清償日止按
    年息百分之五計付法定遲延利息；給付乙○退休金差額一百十二萬六千零二十八
    元，及自九十年十月二日起至清償日止按年息百分之五計付法定遲延利息之判決
    （原審認變動薪非工資之一部，並以實際支付固定薪加計值班費、加班費、簽到
    費計算平均工資，判決被上訴人應給付丙○○退休金差額、不休假獎金及勞保老
    年給付短少損害十三萬四千元及法定遲延利息；及給付甲○○退休金差額及不休
    假獎金十九萬七千七百零一元，及其中十二萬六千二百零八元部分自九十年八月
    十四日起，其餘七萬一千四百九十三元自九十一年十月十二日起，均至清償日止
    按年息百分之五計算之利息，而駁回上訴人其餘請求。上訴人就其敗訴部分聲明
    不服提起上訴，被上訴人則未就敗訴部分聲明不服，是本院僅應就變動薪是否應
    列入平均工資計算退休金及上訴人退休金有無短少為審究）。
二、被上訴人則以：上訴人給付上訴人之退休金並未短少，上訴人薪資中之變動薪並
    非勞動基準法所定義之工資，不得計入計算退休金之平均工資，且上訴人以全年
    薪資總額比例計算一個月之平均工資，非以其退休日前六個月實際領取之工資總
    額計算平均工資，亦與現行法律規定不相符等語，資為抗辯。
三、查上訴人主張其等原係被上訴人員工，其中甲○○於九十年七月十四日退休，上
    訴人丙○○、乙○於九十一年九月一日退休，甲○○之退休金基數為三十二、丙
    ○○、乙○之退休金基數為三十二．五，並經被上訴人分別發給丙○○退休金一
    百九十五萬元、甲○○退休金二百四十五萬一千二百元、乙○退休金二百十五萬
    九千六百二十五元等情，業據其等提出丙○○勞工保險投保資料表影本、丙○○
    七十六年度個人薪資資料表影本、丙○○及甲○○退休給與明細表影本、乙○離
    職表影本、乙○退休金給付支票影本、被上訴人內部簽呈等件為證（見原審台北
    簡易庭九十一年度北勞調字第一三八號卷第十五頁至十八頁、第二十二頁至第二
    十三頁、第二十七頁），復為被上訴人所不爭執，堪信上訴人此部分主張為真實
    。
四、上訴人復主張被上訴人因未將變動薪列入平均工資，致短發上訴人退休金，且縱
    認變動薪不應列入平均工資，則以固定薪全額十三個月計，被上訴人給付之退休
    金亦有短少，應依勞動基準法第五十五條，給付上訴人退休金差額及法定遲延利
    息等語，則為被上訴人所否認，並以前詞置辯，是本院所應審究者核為：上訴人
    所領取之變動薪性質是否為工資而應列入平均工資計算退休金？被上訴人給付上
    訴人之退休金有無短少？
五、就變動薪是否為工資部分，經查：
  (一)按勞動基準法（下稱勞基法）第二條第三款係規定：「工資：謂勞工因工作而獲
    得之報；包括工資、薪金及按計時、計日、計月、計件以現金或實物等方式給付
    之獎金、津貼及其他任何名義之經常性給與均屬之」，準此，工資之定義重點應
    在該款前段所敘「勞工因工作而獲得之報酬」，至於該款後段「包括」以下文字
    係例舉屬於工資之各項給與，規定包括「工資、薪金」、「按計時：：：獎金、
    津貼」或「其他任何名義之經常性給與」均屬之，即應視其是否為勞工因工作而
    獲得之報酬而定。是雇主若為改善勞工生活而給付非經常性給與或為單方之目的
    ，給付具有勉勵恩惠性質之給與，即非勞工之工作給付之對價，無論其係固定發
    放與否，倘未變更其獎勵恩惠給與性質，亦不得列入工資範圍之內（最高法院九
    十一年度台上字第八九七號判決參照），是勞基法第二條第三款所謂之平均工資
    ，應以勞工因工作所得具經常性給與之工資為計算之基準。又依同法施行細則第
    十條第二、三、九款之規定，可知年終獎金、競賽獎金、特殊功績獎金、春節、
    端午節、中秋節給與之節金、夜點費及誤餐費等，並非同法第二條第三款所稱之
    其他任何名義之經常性給與，合先敘明。
  (二)上訴人主張被上訴人採年薪總額制，薪資中雖分為固定薪與變動薪資兩部分，但
    二者均為工資，值班費、加班費、及簽到費亦皆屬工資，均應併入計算平均工資
    等語。而被上訴人固就值班費、加班費及簽到費亦屬工資之一部乙節並不爭執（
    見本院卷第四七頁），惟否認係採年薪總額制，且變動薪亦不屬工資等語。經查
    ：
    1.依上訴人所任職之被上訴人公司電腦資訊事業中心，於八十六年五月二十二日
      所制定之「電腦資訊事業中心變動薪核發辦法」（下稱核發辦法），即記明「
      本中心自民國七十四年起實施利潤中心制度，薪津發放採用固定及變動制」等
      字樣，且其制定目的核係為「建立營運評估制度，以務實經營管理之運作」、
      「訂定績效獎懲考核，採重賞重罰，落實部門利潤責任中心制」、「以公平公
      正公開為原則，以獎懲方式激勵員工提高工作士氣」，規定員工薪津之發放採
      用固定薪及變動薪制，固定薪依「公司薪資辦法發放，每年以全額之十三個月
      計發，第十三個月於年終發放」。另「公司發放之年、節獎金均不發放，而改
      發變動薪，依各單位之業績達成率配合個人之考績，於每年六月、十月及次年
      一月分三次發放」。並訂立「年中營運績效考核」、「年終營運績效考核」，
      其考核項目概分為獲利能力、管理能力及開拓能力。如部門達到營運績效目標
      或超目標時，原則上，變動薪可全額如數支付或由盈餘撥補超目標部分給予獎
      勵，但如目標未達到時，則視營運績效達成率之多寡以等於或低於達成率之比
      例扣發變動薪。第一次六月發放，以一至四月之業績為準，原則發放比例百分
      之二十，得視實際績效狀況而增減。第二次十月發放，以一至八月之業績為準
      ，原則發放比例百分之三十，得視實際績效狀況而增減。第三次隔年春節前發
      放，以一至十二月全年之業績為準，扣除前二次比例，第三次發放為年度總結
      算之結果，並於該中心完成總公司核定績效外，尚有「超過」總公司核定績效
      目標時，就超過部分，另發給超績效獎金，此有該核發辦法附卷可參（見原審
      卷第二九、三十頁）。而被上訴人亦依上開辦法，就各該部門營運績效進行考
      核，及依考核結果發放變動薪予電腦資訊事業中心之各部門員工，並據其提出
      該中心八十八年度至九十年度營運績效評估獎懲考核表及員工領取變動薪明細
      表附卷可憑（見本院卷第一二０至一八八頁）。是被上訴人辯稱變動薪係代替
      年、節獎金之發放，並依上訴人所屬單位「營運績效目標」及「營運績效達成
      率」，並配合個人之工作表現（見本院卷第一九二頁）計算核發，其性質乃為
      促進業績、增加部門利潤之恩惠性、獎勵性之給與，非員工因從事工作而得獲
      致每月穩定、經常性之工作對價等語，即非不足採信。至於該辦法之制定得否
      達成被上訴人預期之目的，核係該辦法實施之成果如何之問題，上訴人質疑該
      辦法核發業績達成率依據之月份重複，反打擊員工士氣，造成公司業績滑落云
      云，容屬上訴人個人臆測之詞，且該辦法實施成果縱屬不佳，亦不影響變動薪
      之性質，上訴人此部分之陳述，尚不足取。
    2.上訴人雖主張被上訴人於每年度開始時，即已核定各員工該年度之固定薪及變
      動薪數額，勞雇雙方已合意該年度勞方所得領取之薪資總額，變動薪應屬工資
      云云，並舉上訴人丙○○「七十六年度個人薪資資料表」及被上訴人公司八十
      九年度、九十年度員工薪資表為憑（見原審九十一年度北勞調字第一三八號卷
      第十五、十九、二四頁），然查上開丙○○個人薪資資料表上，固記載有變動
      薪資為十三萬元，然於第五點部分亦記明乃「預估年薪資」，並加註「固定薪
      每年發十三個月。變動薪依績效考核發放」等字樣，益見被上訴人所辯系爭變
      動薪乃依員工所屬單位之營運績效及營運績效達成率計算發給，得視實際績效
      狀況而增減等語非虛，尚不足憑此即得遽認被上訴人所採為年薪總額制。至於
      上訴人主張甲○○九十年度之固定薪及變動薪數額均與八十九年度相同乙節縱
      認屬實，然其八十九年度與九十年度所領取之變動薪數額則有不同，有甲○○
      八十九年度及九十年度個人所得明細表附卷可憑（見原審卷第七三頁、本院卷
      第八一頁），是被上訴人辯稱變動薪確係依系爭變動薪核發辦法所訂各次發放
      比例，以上訴人所屬單位之營運績效及營運績效達成率計發等語，應堪信採。
      上訴人主張被上訴人公司變動薪均依個人薪資資料表所載金額發放，非依系爭
      變動薪核發辦法發放，系爭變動薪核發純為規避勞動基準法平均工資之計算而
      訂，要非可採。
    3.再依訴外人即被上訴人公司員工李振中八十九年度個人薪資資料表，其上記載
      變動薪為八十萬四千五百七十四元，然其實際領得之變動薪僅為五十八萬七千
      三百三十八元，藍進興八十九年個人薪資資料表記載變動薪為二十萬元，然其
      實際領得之變動薪為十七萬元，亦有其二人個人薪資資料表及個人所得明細表
      影本在卷可稽（見原審卷第四三頁至第四八頁），足見個人薪資資料表上所列
      變動薪，並非員工於年度開始時即已確定可領得之數額，其發放並非定額或必
      然，即非勞雇雙方約定工資數額之一部分甚明。上訴人主張個人薪資資料表上
      所載變動薪為勞雇雙方合意之工資數額之一部分，殊不足採，其復主張李振中
      、藍進興二人係派駐海外員工，與上訴人計薪結構不同云云，則為被上訴人所
      否認，參以其等個人薪資資料表上均有被上訴人電腦資訊事業中心主管用印（
      見原審卷第四三、四六頁），堪認被上訴人所辯李振中、藍進興二人與上訴人
      同屬該中心員工屬實，上訴人未能舉證以實其說，其此部分主張亦難憑採。
    4.又上訴人以被上訴人所提李振中、藍進興年度所得明細表上之發放項目，尚有
      端節獎金及秋節獎金，主張變動薪並非用以代替年節獎金之發放，非屬恩惠性
      、獎勵性之給與云云。然查被上訴人所提李振中、藍進興年度所得明細表上，
      固有列有秋節獎金、端節獎金各六百元（見原審卷第四四、四五、四七、四八
      頁），惟自被上訴人公司其他部門員工所領之端節獎金及秋節獎金則均各有兩
      筆，一筆同為六百元，另一筆則為數萬元不等乙節，亦經被上訴人提出訴外人
      趙芳璋八十八年度個人所得明細表在卷可佐（見原審卷第八六頁），是本院參
      酌一般社會通念所認真正意義之年節獎金，乃雇主依當年盈餘、業績、經濟景
      氣、勞雇關係等因素，定其給付數額，而於年節時發予員工之款項，則被上訴
      人辯稱該六百元之端節、秋節獎金，僅係一般禮俗上之年節獎金，不同於依營
      運績效核發之年節獎金，堪予採信。參以上訴人除領取變動薪及數額僅各六百
      元之秋節獎金、端節獎金外，並未有領取其餘年節獎金，而上訴人薪資表上所
      載「年終獎金」係指第十三個月之固定薪乙節，復為兩造所是認，益見變動薪
      之發放，確係含有年節獎金在內之意。又依上訴人於原審所不爭之被上訴人所
      提出上訴人八十八、八十九、九十年變動薪領取金額表（見原審卷第三一頁）
      ，並參酌卷附上訴人八十九年度及九十年度個人所得明細表，堪認上開金額表
      所載金額為真正，則自上訴人其所領取變動薪之金額以觀，核約其固定薪月薪
      之七倍，與社會一般企業年終獎金、秋節獎金、端節獎金加計發給總額，亦非
      有不相當處，益微變動薪確具有恩惠性給與之性質無訛。
    5.上訴人另主張上開核發辦法乃八十六年間始制定，且改採固定薪及變動薪係於
      七十三年勞基法施行後，復於變動薪外另規定有「超績效獎金」，顯見變動薪
      之制定係為規避勞基法之脫法行為云云。但查上開核發辦法於其第壹項薪資結
      構說明部分即揭示「本中心自民國七十四年起實施利潤中心制度，薪津發放採
      用固定及變動制」，且依上訴人所提出上開丙○○「七十六年度個人薪資資料
      表」（見原審九十一年度北勞調字第一三八號卷第十五頁），亦可知變動薪制
      度至遲於七十六年間即已施行，且為上訴人所明知，則上訴人就新舊制支薪制
      度之不同，既無異議而繼續工作，復於被上訴人將該核發辦法於八十六年行諸
      文字後，猶未表示異議，應認就該新制之施行已有默示之同意，縱被上訴人於
      行之多年後始以書面將固定薪及變動薪發放之各項準則予以明文化，然此於變
      動薪之以績效考核發放，具有不確定性及不固定性之本質並無影響，殊難認該
      核發辦法之制定，即係為規避勞基法平均工資計算之脫法行為，上訴人此部分
      之主張即無足取。至於超績效獎金之核發，係於上訴人所屬單位完成總公司核
      定績效外，尚有「超過」總公司核定績效目標時，就超過部分，所另發給者，
      與變動薪係依上訴人所屬單位「營運績效目標」及「營運績效達成率」並配合
      個人考績核發，於「達成」營運績效時即予核撥者，此觀該核發辦法規定甚明
      ，是二者之目的固均為激勵員工，然核發標準既有不同，亦難以此認變動薪即
      非獎勵性之給付。況超績效獎金亦與變動薪合計，而同以變動薪名義列於員工
      個人所得明細表中，為二造所不爭執，益見變動薪之性質與超績效獎金同屬具
      有恩惠性、獎勵性之給與，為上訴人所明知，顯與勞工工作之報酬或經常性給
      與有別，自不因其固定發放與否而變異其性質，是被上訴人抗辯不應將之列入
      工資計算，應為可取。
    6.上訴人復謂依被上訴人所提之年終營運績效評估考核表，既未將七月、十一月
      及次年二月分別製作考核表，作為六月、十月以及次年一月三次發放變動薪之
      依據，且其未據考核表所載之數據，核實發放變動薪，自無法證明被上訴人之
      電腦事業中心確實有對各部門進行營運績效之考核，並依此作為核放變動薪依
      據云云。然被上訴人辯稱其所提之營運績效評估考核表係於各該段業績確定後
      所制作，而各年度第一、二次發放係依一至四月業績預估發放，嗣由各部門主
      管再依員工個人表現核發，故個人核發比例與部門核發比例所有不同等語，經
      核與上開核發辦法規定，係採「預估」制，並參酌「個人之考績」核發等情相
      符，其既採預估、估算方式為之，尚不足以製作日期或核發比例，為被上訴人
      不利之認定。應認其所提上開考核資料及變動薪領取明細為真，其所辯亦堪予
      採信。上訴人上開主張，亦不足取。
六、就上訴人退休金有無短少部分，經查：
  (一)按「勞工退休金之給與標準如左：一、按其工作年資，每滿一年給與兩個基數。
    但超過十五年之工作年資，每滿一年給與一個基數，最高總數以四十五個基數為
    限。未滿半年者以半年計；滿半年者以一年計。」、「前項第一款退休金基數之
    標準，係指核准退休時一個月平均工資。」勞基法第五十五條第一項第一款、第
    二項定有明文。而所謂「核准退休時一個月平均工資」，依勞基法第二條第四款
    規定，係指退休當日前六個月所得工資總額，除以該期日之總日數所得之金額。
    是上訴人主張以全年薪資總額比例計算一個月之平均工資，非以其退休日前六個
    月實際領取之工資總額計算平均工資云云，即與現行法律規定不相符，且該固定
    薪之核發，容屬保障員工底薪至少為十三個月之意，其第十三個月亦係另以「年
    終獎金」之名義於年底核發乙節，為兩造所不爭執，即難謂其平均工資之計算，
    應以十三個月總額除以十二個月所得出之數額為基準，而應以其等於退休前六個
    月領取之實際工資為計算。
  (二)上訴人之固定薪、加班費、值班費、簽到費既均屬工資，已如前述，則上訴人三
    人退休前一個月之平均工資及可領得之退休金，茲分述如下：
    1.上訴人丙○○部分：
      上訴人丙○○於九十年九月一日退休，其退休前一個月之平均工資為其退休前
      六個月即九十年三月一日起至八月三十一日止之薪資總額，除以該期間之總日
      數再乘以三十，上訴人退休前六個月每月固定薪為六萬元（見原審卷第七一頁
      ），其退休前六個月薪資總額為三十六萬元，則核准退休時一個月之平均工資
      為五萬八千六百九十六元（360,000/184x30=58,696）。而上訴人丙○○之退
      休金基數三十二．五，則被上訴人應發給上訴人丙○○之退休金應為一百九十
      萬七千六百二十元（58,696x 32.5=1,907,620）。是被上訴人公司發給上訴人
      丙○○退休金則為一百九十五萬元，並無短少。
    2.上訴人甲○○部分：
      上訴人甲○○於九十年七月十四日退休，其退休前一個月之平均工資為其退休
      前六個月即九十年一月十四日起至七月十三日止之薪資總額，除以該期間之總
      日數再乘以三十，而其每月領有固定薪為七萬六千六百元（見原審卷第七三頁
      ）、值班費七百元（見原審九十一年度北勞調字第一三八號卷第二十頁），另
      有加班費（見原審九十一年度北勞調字第一三八號卷第二一頁），則其平均工
      資計算如下：
      (1)一月份自十四日起算，其薪資應為四萬三千四百四十三元（(76,600+700+
        +1,920)/31x17=43,443）。
      (2)二月份薪資為七萬八千九百元（76,600+700+1,600=78,900）。
      (3)三月份薪資為八萬零五百元（76,600+700+3,200=80,500）。
      (4)四月份薪資為八萬一千四百六十元（76,600+700+4,160=81,460）。
      (5)五月份薪資為八萬零五百元（76,600+700+3,200=80,500）。
      (6)六月份薪資為八萬六千零四十六元（76,600+700+8,746=86,046）。
      (7)七月至十三日止薪資為三萬二千四百十六元（(76,600+700) /31x13
        =32,416）。
      合計甲○○退休前六個月之薪資總額為四十八萬三千二百六十五元，退休前一
      個月平均工資為八萬零五百四十四元（483,265/180x30=80,544），而上訴人
      甲○○之退休金基數三十二，則被上訴人應發給上訴人甲○○之退休金為二百
      五十七萬七千四百零八元（80,544x32=2,577,408）。乃被上訴人公司僅發給
      其退休金二百四十五萬一千二百元，尚短少十二萬六千二百零八元。
    (三)上訴人乙○部分：
      上訴人乙○於九十年九月一日退休，其退休前一個月之平均工資為其退休前六
      個月即九十年三月一日起至八月三十一日止之薪資總額，除以該期間之總日數
      再乘以三十，計算如下：
      (1)固定薪：每月六萬六千四百五十元（見原審卷第七二頁），六個月共三十九
        萬八千七百元。
      (2)簽到費：三月份九百八十三元（2,950/3=983），四至六月份為二千六百五
        十元，合計三千六百三十三元（見原審九十一年度北勞調字第一三八號卷第
        二五頁、二六頁）。
      合計退休前六個月薪資總額為四十萬二千三百三十三元，退休前一個月之平均
      工資為六萬五千五百九十八元（402,333/184x30=65,598）。而上訴人乙○之
      退休金基數三十二．五，則被上訴人應發給上訴人乙○之退休金為二百一十三
      萬一千九百三十五元。則被上訴人公司發給退休金二百一十五萬九千六百二十
      五元，並無短少。
七、綜上所述，被上訴人公司給付上訴人丙○○、乙○之退休金並無短少，上訴人上
    訴人丙○○、乙○請求被上訴人公司給付退休金差額，即屬無據。另被上訴人公
    司給付上訴人甲○○之退休金短少十二萬六千二百零八元，上訴人甲○○請求被
    上訴人公司給付此部分差額，自屬正當。又勞工之退休金，雇主依勞基法施行細
    則第二十九條第一項規定，應自勞工退休之日起三十日內給付，本件上訴人甲○
    ○於九十年七月十四日退休，則其請求被上訴人公司應給付自九十年八月十四日
    起至清償日止，按年息百分之五計算之法定遲延利息，亦屬有據，應予准許，其
    逾此部分之請求，為無理由，應予駁回。至於上訴人丙○○、乙○請求被上訴人
    給付退休金差額部分，則屬無據，亦應予駁回。又上訴人敗訴部分，其假執行之
    聲請，均失所附麗，應併駁回之。是原審就上開不應准許部分，為上訴人敗訴之
    判決，及駁回其假執行之聲請，於法即無不合。上訴意旨指摘原判決此部分不當
    ，求予廢棄改判，為無理由，應予駁回。
八、本件事證已臻明確，兩造其餘主張及攻擊防禦方法，經核對本件判決結果無影響
    ，爰不逐一論述，附此敘明。
據上論結，本件上訴為無理由，依民事訴訟法第四百四十九條第一項、第七十八條，
第八十五條第一項前段，判決如主文。
中      華      民      國    九十二    年     十一     月    十八      日
                                勞工法庭
                                    審判長法  官  蔡    燉
                                          法  官  楊  絮  雲
                                          法  官  黃  莉  雲
正本係照原本作成。
丙○○、甲○○、乙○如不服本判決，應於收受送達後二十日內共同向本院提出上訴
書狀，其未表明上訴理由者，應於提出上訴後二十日內向本院補提理由書狀（均須按
他造當事人之人數附繕本）上訴時應提出委任律師或具有律師資格之人之委任狀；委
任有律師資格者，另應附具律師資格證書及釋明委任人與受任人有民事訴訟法第四百
六十六條之一第一項但書或第二項（詳附註）所定關係之釋明文書影本。
中      華      民      國    九十二    年    十一      月    十九      日
                                          書記官  秦  仲  芳
附註：
民事訴訟法第四百六十六條之一（第一項、第二項）：
對於第二審判決上訴，上訴人應委任律師為訴訟代理人。但上訴人或其他法定代理人
具有律師資格者，不在此限。
上訴人之配偶、三親等內之血親、二親等內之姻親，或上訴人為法人、中央或地方機
關時，其所屬專任人員具有律師資格並經法院認為適當者，亦得為第三審訴訟代理人
。


司法院資訊處製作；財團法人民間司法改革基金會備份。
